臺灣臺中地方法院民事裁定
111年度事聲字第65號
異  議  人  蔡松卿  


相  對  人  許作伯  
聲請人聲請發還擔保金事件，異議人對於本院司法事務官於民國
111年8月5日所為111年度司聲字第1142號裁定提出異議，本院裁
定如下：
    主    文
原裁定廢棄。
本院110年度存字第649號提存事件，異議人所提存之擔保金新台
幣壹佰陸拾陸萬元，准予發還。
    理    由
一、按當事人對於司法事務官處理事件所為之終局處分，得於處
    分送達後10日之不變期間內，以書狀向司法事務官提出異議
    ；司法事務官認前項異議有理由時，應另為適當之處分，認
    異議為無理由者，應送請法院裁定之；法院認第1項之異議
    為有理由時，應為適當之裁定，認異議為無理由者，應以裁
    定駁回之，民事訴訟法第240條之4第1項至第3項分別定有明
    文。查本院111年度司聲字第1142號裁定（下稱原裁定）於
    民國111年8月10日送達異議人，異議人於同年月15日提出異
    議，司法事務官認其異議無理由而送請本院裁定，核與上開
    條文規定及意旨相符，合先敘明。
二、異議意旨略以：原裁定以相對人戶籍地址為「臺中市○○區○○
    路00巷0號」，然聲請人催告相對人行使權利之信函送達地
    址卻為「臺中市○○區○○路00號」，且經員警多次查訪，均無
    法查證何人居住在「臺中市○○區○○路00號」之地址，而以聲
    請人催告函未合法送達相對人，駁回聲請人就相對人之聲請
    ，惟查：㈠異議人之寄送予相對人之郵件回執係由相對人之
    子簽收。㈡臺中市○○區○○路00巷0號已無房屋存在，根本無法
    住人，何況送達任何書信。㈢相對人收到催告行使權利存證
    時，還傳LINE詢問聲請人為何還要寄存證信給他，可見相對
    人已經收到存證信函已生合法送達及催告行使權利之效力，
    爰依法聲明異議，請求廢棄原裁定等語。
三、按返還擔保金，依民事訴訟法第106條準用同法第104條之規
    定，須符合：「㈠應供擔保之原因消滅者；㈡供擔保人證明受
    擔保利益人同意返還者；㈢訴訟終結後，供擔保人證明已定2
    0日以上之期間，催告受擔保利益人行使權利而未行使，或
    法院依供擔保人之聲請，通知受擔保利益人於一定期間內行
    使權利並向法院為行使權利之證明而未證明者。」之其一要
    件，法院始得裁定命返還擔保金。次按，所謂「訴訟終結」
    ，在因假扣押或假處分所供擔保之場合，因該擔保係為保障
    受擔保利益人因該假扣押或假處分所受損害而設，倘執行法
    院已依假扣押或假處分裁定為假扣押或假處分之執行，則在
    供擔保人撤回假扣押或假處分之執行前，受擔保利益人所受
    損害仍可能繼續發生，損害額既尚未確定，自難強令其行使
    權利，必待供擔保人已撤回假扣押或假處分之執行，始得謂
    為訴訟終結（最高法院87年度台抗字第234號裁定意旨參照
    ）。又依上揭規定聲請返還提存物者，係以供擔保人於訴訟
    終結後，已定20日以上之期間，催告受擔保利益人行使權利
    ，以及受擔保利益人受催告後，未於催告所定期間內行使權
    利為要件。而訴訟終結後定20日以上期間之催告，既屬法定
    要件之一，則催告必須在訴訟終結之後，否則不生催告之效
    力。不能謂訴訟終結前之催告，亦屬合法（最高法院87年度
    台抗字第454號裁定意旨參照）。
四、經查：
　㈠異議人持本院110年度司裁全字第357號假扣押裁定（下稱系
    爭假扣押裁定），以新臺幣（下同）166萬元為相對人供擔
    保後聲請對相對人之財產為假扣押執行（下稱系爭執行程序
    ），經本院以110年度存字第649號擔保提存事件辦理提存。
    然異議人認無執行之必要而具狀撤回強制執行之聲請，有本
    院110年度司裁全字第357號裁定、110年度存字第649號提存
    書、110年12月14日中院平民執110司執秋字第184號民事執
    行處通知在卷可稽，堪認異議人所聲請之假扣押強制執行程
    序業已終結。
　㈡按非對話而為意思表示者，其意思表示，以通知達到相對人
    時，發生效力，民法第95條第1 項定有明文。查異議人於本案訴訟終結後，曾於110年4月20日寄發存證信函催告受擔保利益人即相對人於收受存證信函後21日內，就異議人依本院110年度司裁全字第357號裁定所提存之擔保金行使權利，該存證信函於同年月21日送達相對人位於「臺中市○○區○○路00號」之地址，並由相對人之子許瑞洋代為收受，此有異議人提出之台中法院郵局000939號存證信函、中華郵政掛號郵件收件回執附卷足憑；嗣相對人以通訊軟體LINE傳送上開存證信函照片予異議人並詢問寄發該存證信函之用意，異議人則回覆「法院經程序規定辦理退回保證金（應為擔保金）通知函」，亦有渠等之LINE對話記錄影本存卷可稽，足徵異議人前揭催告通知確已達到相對人，相對人隨時可以了解其內容，應認催告通知行使權利之存證信函已送達而發生效力（最高法院95年度台上字第2611號判決參照）。
  ㈢依上開說明，足認異議人確已催告相對人行使其權利，且相
    對人並未對異議人行使其權利，有本院民事庭查詢表可佐 
    ，則原裁定認異議人對於相對人所為行使權利之催告難認合
    法，自有未洽。從而，異議人依民事訴訟法第106條準用同
    法第104條第1項第3款規定，請求返還提存物，於法尚無不
    合，自應准許。異議意旨指摘原裁定所為不利於異議人部分
    為不當，求予廢棄，為有理由，爰廢棄原裁定不利於異議人
    部分，並准予將異議人於本院110年存字第649號擔保提存事
    件所提存之現金166萬元返還予異議人（原聲請狀誤載為160
    萬，業經異議人具狀更正）。
五、據上論結，本件異議為有理由，依民事訴訟法第240條之4 
    第3項前段，裁定如主文。　
中　　華　　民　　國　　111 　年　　10　　月　　14　　日
                  民事第一庭    法  官  江彥儀
正本係照原本作成。
如不服本裁定應於送達後10日內向本院提出抗告狀，並繳納抗告
費新臺幣1,000元。
中　　華　　民　　國　　111 　年　　10　　月　　14　　日
                                書記官　李俊毅